臺灣士林地方法院刑事裁定
111年度聲字第570號
聲  明  人  張傑  
即  受刑人          


上列聲明異議人即受刑人因竊盜案件，對臺灣士林地方檢察署檢
察官之執行指揮（108年度執沒字第891號），聲明異議，本院裁
定如下：
    主  文
聲明異議駁回。
    理  由
一、聲明異議意旨略以：臺灣士林地方檢察署（下稱士林地檢署
    ）於民國110年3月5日以士檢家執辛108年執沒891字第11090
    08946號函文向受刑人之執行機關，請求將受刑人於執行機
    關內所有之保管金、勞作金酌留其在監生活所需經費新台幣
    （下同）3,000元後，其餘予以沒收。按聲明異議人即受刑
    人張傑在監執行期間，所有之保管金帳戶內之金額，全數均
    由親屬寄送於受刑人保管金帳戶內。受刑人本人所賺取之財
    產僅有「勞作金」帳戶，按憲法保障人民生命財產之立法精
    神及意旨，執行標的應限縮於「勞作金」，爰請求撤銷該執
    行命令返還受刑人遭沒收之保管金等語。
二、按受刑人或其法定代理人或配偶以檢察官執行之指揮為不當
    者，得向諭知該裁判之法院聲明異議，刑事訴訟法第484條
    定有明文。又按罰金、罰鍰、沒收、沒入、追徵、追繳及抵
    償之裁判，應依檢察官之命令執行之；前條裁判之執行，準
    用執行民事裁判之規定；對於薪資或其他繼續性給付之債權
    所為強制執行，於債權人之債權額及強制執行費用額之範圍
    內，其效力及於扣押後應受及增加之給付；債務人對於第三
    人之債權，係維持債務人生活所必需者，不得為強制執行，
    刑事訴訟法第470條第1項前段、第471條第1項及強制執行法
    第115條之1第1項、第122條第2項分別定有明文。強制執行
    法對於維持債務人生活客觀上所需者，非欲藉此而予債務人
    寬裕之生活，而係兼顧人權，認有酌留之必要，即使對於受
    刑人「維持生活客觀所需」之標準或有差別，此項規範之適
    用亦無例外，上開刑事訴訟法第471條第1項規定沒收裁判之
    執行「準用」執行民事裁判之規定，就保障受刑人獄中人權
    之意旨，維持受刑人於監獄生活中最低生活所需之規範目的
    而言，在此範圍內亦有準用。又受刑人作業所獲取之勞作金
    屬其額外收入，而保管金乃其親友救濟受刑人之捐贈為受刑
    人之財產，及依法不得扣押、讓與或供擔保之退休金、勞工
    保險老年年金經轉存入個人金融帳戶後，既與存入銀行之其
    餘收入同，已變成其對存款銀行之金錢債權，性質上屬對存
    款銀行請求付款之權利無異，三者均得為檢察官執行沒收處
    分抵償之標的。是檢察官指揮執行沒收，就受刑人勞作金、
    保管金及退休年金等財產，若已兼顧受刑人在監執行生活所
    需，而依強制執行法相關規定意旨，酌留受刑人在監獄生活
    所需定額金錢者，除部分人員具特殊原因或特殊醫療需求等
    因素，允個別審酌外，即難謂有何不當（最高法院109年度
    台抗字第500號裁定意旨可資參照）。
三、經查：　　
（一）受刑人張傑因竊盜案件，經本院於108年3月29日以107年
      度易字第762號判決應執行有期徒刑10月，如易科罰金，
      以1,000元折算1日（共2罪），未扣案如該判決附表所示
      之犯罪所得等物品（油壓破碎鑽頭及挖斗各壹具、鋼筋伍
      綑【重量合計538公斤】）均沒收，於全部或一部不能沒
      收或不宜執行沒收時，追徵其價額，並於108年4月29日確
      定；該案經本院函送士林地檢署辦理執行，士林地檢署檢
      察官依本案確定判決所載未扣案之犯罪所得即上開確定判
      決所指諭知沒收部分，經估算價額（17,4000元），於110
      年3月5日以士檢家執辛108執沒891字第1109008946號函（
      性質上屬檢察官之執行命令）請法務部○○○○○○○，自受刑
      人於監獄保管之保管金、勞作金酌留在監生活所需經費（
      酌留3,000元隔月亦不累計）後，匯送指定專戶辦理沒收
      等情，業據本院依職權調閱本院107年度易字第762號及士
      林地檢署108年度執沒字第891號卷宗核閱無誤，並有臺灣
      高等法院被告前案紀錄表在卷可參，堪以認定，是檢察官
      依上開確定判決執行，當屬有據。
（二）受刑人雖以前詞對檢察官就沒收之執行指揮聲明異議。然
      受刑人在監之保管金係受刑人入監攜帶或監外送入受刑人
      之金錢，受刑人既可申請支用，自屬受刑人之財產無誤；
      縱保管金係由受刑人之親屬或朋友寄予受刑人，非受刑人
      個人薪資或其他繼續性給付，但該等金錢既由親友贈與受
      刑人，依法即為受刑人所有之財產，自得為檢察官執行沒
      收追徵之標的。再者，受刑人在監之給養及醫治均由國家
      負擔，無須由受刑人自行購置生活必需或支付醫療費用，
      且依前所述，檢察官指揮執行受刑人之保管金、勞作金時
      ，每月已酌留3,000元供其日常生活所需，僅就所餘部分
      執行沒收追徵，所酌留之金額並未低於法務部矯正署107
      年6月4日法矯署勤字第10705003180號函所建議之收容人
      每月在監基本生活費用金額標準3,000元，堪認檢察官已
      考量並酌留受刑人在監日常生活所需金錢，復未見受刑人
      明確說明其有何應予個別審酌之特殊原因或醫療需求，而
      有提高酌留每月在監生活所需必要金錢之具體情形，自難
      認檢察官上開執行指揮有何違法不當之情事。從而，本件
      聲明異議為無理由，應予駁回。
四、依刑事訴訟法第486條，裁定如主文。　　
中　　華　　民　　國　　111 　年　　7 　　月　　29　　日
                刑事第三庭法  官 蕭文學
以上正本證明與原本無異。
如不服本裁定應於送達後5日內向本院提出抗告狀。
因疫情而遲誤不變期間，得向法院聲請回復原狀。
                            書記官  江定宜
中　　華　　民　　國　　111 　年　　7 　　月　　29　　日